台灣基隆地方法院刑事判決　　　　　　　　　　　　　九十一年度訴字第四五六號
　　公　訴　人　臺灣基隆地方法院檢察署檢察官
　　被　　　告　甲○○
右列被告因違反毒品危害防制條例等案件，經檢察官提起公訴（九十一年度偵字第二
五四五號），本院判決如左：
    主  文
甲○○行使變造國民身分證，足以生損害於公眾及他人，處有期徒刑參月。扣案乙○
○身分證上換貼之甲○○照片壹枚沒收。又轉讓第一級毒品，處有期徒刑壹年貳月。
應執行有期徒刑壹年肆月。扣案乙○○身分證上換貼之甲○○照片壹枚沒收。
    事  實
一、甲○○於民國九十年底發現友人乙○○遺失身分證於其位於基隆市○○街二四六
    號Ｄ棟十三樓家中後，即將之侵占入己，嗣於九十一年四月間，因其遭撤銷假釋
    通緝中，即在前揭新豐街家中，將乙○○身分證上之照片換貼為自己之照片，變
    造該身分證後放置於身上以備為警盤查時查驗之用。嗣九十一年七月五日下午三
    時三十分許，在基隆市○○路二巷十七號前，為警盤查時，甲○○即持變造後之
    乙○○之身分證向警察行使，足以生損害於乙○○及司法調查之正確，惟為警識
    破，查獲上情。並扣得換貼甲○○照片之乙○○身分證壹只。
二、甲○○另於九十一年六月間某日，在基隆市大武崙社區之友人住處，無償提供第
    一級毒品海洛因一次，供友人林孟慧施用。
三、案經內政部警政署基隆港務警察局報請台灣基隆地方法院檢察署檢察官偵查起訴
    。
    理  由
一、訊據被告甲○○對於侵占乙○○之身分證後換貼照片變造等情坦承不諱，惟否認
    轉讓第一級毒品海洛因與林孟慧，辯稱：毒品均係其與林孟慧共同出資購買，因
    此並非轉讓毒品與林孟慧云云。經查：
（一）扣案乙○○之身分證係乙○○遺失物，由被告侵占得來，除有被告自白外，尚
      有本院向基隆市中正區戶政事務所調閱乙○○申請補發國民身分證之資料在卷
      可參，又被告確實於乙○○之國民身分證上換貼照片，此亦可由前揭申請補發
      身分證資料上所附之乙○○照片與扣案被告甲○○持有之身分證上照片比對確
      實不同，堪以佐證，再被告曾向警方行使該變造之身分證謊稱其為乙○○，亦
      有警訊及偵查筆錄中陳述綦詳，是以被告侵占遺失物及變造國民身分證並行使
      之犯行均堪認定，應依法論科。
（二）次查，證人林孟慧於偵查中證述：九十一年六月底在大武崙朋友家，向甲○○
      要過一次約０‧一公克海洛因，甲○○並未向其收錢等語。依據證人林孟慧之
      證言，已可明確知悉交付與林孟慧施用之海洛因乃屬甲○○所有，則其未收取
      對價交付林孟慧則屬轉讓行為要無疑問，且被告於偵查中亦自白確實曾經請林
      孟慧施用過一次海洛因，與證人林孟慧證述相符，應屬可採。因之，被告於審
      理中辯稱海洛因均係其與林孟慧共同購買，乃係事後卸責之詞不足採信，被告
      確曾轉讓一次海洛因與林孟慧施用，應可認定，被告轉讓海洛因之犯行，事證
      明確亦應予依法論科。
二、核被告甲○○所為係犯刑法第三百三十七條之侵占遺失物罪、第二百十六條之行
    使同法第二百十二條之特種文書罪、毒品危害防制條例第八條第一項之轉讓第一
    級毒品罪。其變造特種文書之低度行為為行使該文書之高度行為所吸收，不另論
    罪。公訴人就被告所犯侵占遺失物罪、及行使變造特種文書罪部分，於起訴犯罪
    事實雖未論及，惟此部分犯罪事實與起訴事實屬牽連犯裁判上一罪關係及吸收關
    係，自為本院審理論就範圍。被告所犯侵占遺失物罪與行使變造特種文書罪間，
    有方法結果之牽連關係，為牽連犯，應從一重行使變造特種文書罪處斷。其所犯
    行使變造特種文書罪與轉讓第一級毒品罪，犯罪各別，罪名不同，應分論併罰。
    爰審酌被告變造他人身分證後於經警查獲犯罪時行使，足以妨害司法調查之正確
    影響公眾利益及他人名譽，而免費提供毒品供人施用助長施用毒品之惡習，及被
    告素行、犯罪後大致能坦承犯行等一切情狀，分別量處如主文所示之刑及定其應
    執行之刑。末查，扣案之乙○○身分證上換貼之甲○○照片一枚，為被告所有供
    犯罪所用之物、應沒收。扣案之海洛因八包、安非他命二包、針筒十支被告供述
    為其所有，然係預備供施用毒品之用，並非為轉讓與林孟慧之毒品，本件扣案毒
    品及針筒均非供轉讓林孟慧毒品時所用之物，依主刑與從刑不可分原則，扣案物
    既非本件犯罪之物依法不得併予宣告沒收，附此敘明。
據上論結，應依刑事訴訟法第二百九十九條第一項前段、刑法第三百三十七條、第二
百十六條、第二百十二條、第五十五條、第五十一條第五款、第三十八條第一項第二
款，毒品危害防制條例第八條第一項，罰金罰鍰提高標準條例第一條前段，判決如主
文。
本案經檢察官李辛茹到庭執行職務
中        華        民        國    九十一    年    十一    月   十九   日
                              臺灣基隆地方法院刑事第二庭
                                    法  官    王  翠  芬
右正本證明與原本無異。
對於本件判決如有不服，應於收受送達後十日內，向本院提出上訴書狀，上訴於臺灣
高等法院，並按他造當事人之人數附具繕本。
                                    書記官  陳  碧  玉
中        華        民        國    九十一    年    十一    月  二十一  日
附錄論罪法條
刑法第三百三十七條：
意圖為自己或第三人不法之所有，而侵占遺失物、漂流物或其他離本人所持有之物者
，處五百元以下罰金。
刑法第二百十六條：
行使第二百十條至第二百十五條之文書者，依偽造、變造文書或登載不實事項或使登
載不實事項之規定處斷。
刑法第二百十二條：
偽造、變造護照、旅券、免許證、特許證及關於品行、能力、服務或其他相類之證書
、介紹書，足以生損害於公眾或他人者，處一年以下有期徒刑，拘役或三百元以下罰
金。
毒品危害防制條例第八條第一項：
轉讓第一級毒品者，處一年以上七年以下有期徒刑，得併科新臺幣一百萬元以下罰金
。
